臺灣板橋地方法院交通事件裁定　　　 100年度交聲字第2611號
　　　　　　　　　　　　　　　　　 100年度交聲字第2612號
原處分機關　交通部公路總局臺北區監理所
異　議　人
即受處分人　陳慶中
上列受處分人因違反道路交通管理處罰條例案件，對於交通部公
路總局臺北區監理所於民國100 年6 月21日所為之處分（原處分
案號：北監營裁字第裁40-A01XM4447號、第裁40-A01XM4448號）
，均聲明異議，本院裁定如下：
    主  文
異議均駁回。
    理  由
一、原處分機關略以：異議人即受處分人陳慶中於民國100 年1
    月11日20時34分許，駕駛車牌號碼838-YG號營業小客車，行
    經臺北車站北側，經臺北市政府警察局交通警察大隊警員攔
    停後，發現異議人有「駕駛執照業經註銷仍駕車」及「計程
    車駕駛人未向警察機關辦理領取執業登記證即行執業」之二
    違規事實，而當場填製掌電字第A01XM4447 、A01XM4448 號
    舉發違反道路交通管理事件通知單（下稱舉發通知單）舉發
    ，嗣原處分機關以異議人上開二違規，均逾越應到案期限60
    日以上而未到案，乃於100 年6 月21日，依道路交通管理處
    罰條例第21條第1 項第4 款、第4 項（裁決書漏載第4 項）
    、第36條第1 項規定，分別以北監營裁字第裁40-A01XM4447
    號、第裁40-A01XM4448號裁決書，各裁處罰鍰新臺幣（下同
    ）12,000元，駕駛執照扣繳及罰鍰3,600 元等語。
二、聲明異議意旨略以：異議人並沒有開車，亦未簽收前揭舉發
    通知單，應該是別人假冒的，且舉發單上之簽名無法辨認，
    為求謹慎，請務必調查明確。為此聲明異議，請求撤銷原處
    分云云。
三、按汽車駕駛人駕駛執照業經註銷仍駕駛小型車，處6,000 元
    以上12,000元以下罰鍰，並當場禁止其駕駛，其駕駛執照應
    扣繳之，道路交通管理處罰條例第21條第1 項第4 款、第4
    項分別定有明文。次按計程車駕駛人，未向警察機關辦理執
    業登記，領取執業登記證，即行執業者，處1,500 元以上3,
    600 元以下罰鍰。末按違反道路交通管理事件統一裁罰基準
    表之規定，汽車駕駛人駕駛執照業經註銷仍駕駛小型車，逾
    越應到案期限60日以上，繳納罰鍰或逕行裁決處罰者，應裁
    處罰鍰12,000元；計程車駕駛人，未向警察機關辦理執業登
    記，領取執業登記證，即行執業，逾越應到案期限60日以上
    ，繳納罰鍰或逕行裁決處罰者，應裁處罰鍰3,600 元。
四、經查：
(一)、異議人於上揭時地，因駕駛上開營業小客車有「駕駛執照業
    經註銷仍駕車」及「計程車駕駛人未向警察機關辦理領取執
    業登記證即行執業」之二違規情形，為警攔停當場分別填製
    上揭2 紙舉發通知單舉發後，經原處分機關以異議人違反道
    路交通管理處罰條例第21條第1 項第4 款、第4 項之規定，
    裁處罰鍰12,000元，駕駛執照扣繳（北監營裁字第裁40-A01
    XM4447號），及違反道路交通管理處罰條例第36條第1 項規
    定，裁處罰鍰3,600 元（北監營裁字第裁40-A 01XM4448 號
    ）等情，有上開舉發通知單、裁決書影本各2 份在卷可稽。
    又上開北監營裁字第裁40-A01XM4447號、第裁40-A01XM4448
    號裁決書2 份，均已於100 年6 月24日送達異議人住所，前
    者由異議人本人簽收，後者則係寄存送達於三重郵局第二支
    局，此有有交通部公路總局臺北區監理所送達證書共2 紙在
    卷可考，故均已發生合法送達效力。雖異議人於收受上開2
    份裁決書後，因不諳聲明異議程序，致未以司法狀紙之形式
    ，向原處分機關聲明異議，而於100 年7 月18日以交通違規
    案件陳述書，向原處分機關表示不服，然此未以司法狀紙為
    之，並非不得補正事項，異議人嗣於同年8 月1 日再提出之
    聲明異議狀，其異議內容與前開陳述書不服內容大致相同，
    足認受處分人於100 年7 月18日提出陳述書之真意，係對原
    處分機關所為之上開二處分不服而聲明異議。是以，前揭陳
    述書，已於同年8 月1 日因提出聲明異議書狀而補正其程式
    ，要不影響異議人聲明異議之效力，合先敘明。另按上開二
    裁決書均於100 年6 月24日發生合法送達效力，應自翌（25
    ）日起算聲明異議期間20日，加計在途期間2 日，原應於10
    0 年7 月16日屆滿，惟該日為星期六，而應順延至星期一即
    同年月18日屆滿，準此，本件上開二裁決書均於100 年6 月
    24日合法送達後，受處分人於同年7 月18日之聲明異議，自
    未逾聲明異議之法定期間，併此陳明。
(二)、雖異議人以前詞置辯。惟查，證人即舉發本件違規之執勤警
    員吳聯煜於本院訊問時具結證稱：「（當時舉發經過？被舉
    發人是否是到庭之異議人？）在100 年1 月11日晚上我們在
    臺北車站北側，執行安乘專案，我們會做攔檢。在8 點34分
    的時候，市○○道西往東中間有一個迴轉道，我們在那裡執
    勤，有一輛838-YG號計程車往東，我們有三個人，我們準備
    要攔查，當時該車並沒有要停，有要逃逸，因為我們三人站
    的位置不一樣，看到那輛車子沒有要停的意思，我們三人就
    上前把他攔下來，並請他在中間迴轉道停下來盤查，駕駛人
    就是在庭的異議人陳慶中，他簽名在違規通知單的時候，手
    會發抖，我們請他不要發抖或者休息一下再簽名，不然會簽
    不清楚。現場我們用掌上型電腦查詢異議人的執照，發覺他
    的駕駛執照被註銷，現場異議人沒有拿出職業登記證，異議
    人拿身分證給我，我用他的身分證字號查詢。」、「（你查
    到異議人的駕駛執照被註銷後的接下去舉發過程？）查到異
    議人駕駛執照被註銷，因為查出他駕駛執照被註銷了，而且
    他的年紀也超過65歲，不會有職業登記證。異議人在現場時
    請求我們不要舉發這件違規，他不會再開。」、「（異議人
    一直堅稱在場人不是他，你如何確認在場的人是異議人，而
    且事隔7 個月？）因為他講話的方式及簽收的方式，一般違
    規人簽收沒有異議人手會發抖的情形，所以記憶比較深刻。
    」、「（當時異議人如何簽名？）當時異議人是站立著，將
    紙張放在手上簽名。」、「（存根聯簽章欄有破洞是否是因
    為簽名太用力才造成的？）是。」、「（舉發後的情形？）
    異議人簽收後，我們把通知單交給他，就請他離開，我們仍
    在現場執勤中。」、「（你有當場告知異議人，你所舉發的
    兩個事由讓異議人知悉？並請他簽名？）有，我有告知他，
    當場我有用掌上型電腦列印兩張，一張我們留存，一張請當
    事人簽收，我有攜帶通知單原本兩張（庭呈）。當事人所簽
    收的違規通知單與原本的格式一樣，只是右上方沒有存根二
    字。」等語綦詳（見本院100 年8 月25日訊問筆錄），並有
    證人吳聯煜庭呈之本件舉發通知單存根聯原本2 紙在卷可憑
    。而經本院命異議人以站立方式將紙張放在手上以直式、橫
    式方式各簽名「陳慶中」5 次，異議人於書寫時手確有顫抖
    之情形，以致其所簽寫姓名之各筆劃均非筆直而呈扭曲之現
    象，此有異議人當庭書寫之簽名1 紙在卷足參。再細觀卷附
    由證人吳聯煜庭呈之本件舉發通知單存根聯原本2 紙「收受
    人簽章」欄上之「陳慶中」簽名，亦同樣呈各筆劃扭曲之情
    形，據上，益徵證人吳聯煜證述其所舉發本件違規人即為異
    議人乙節，係有所本，並非虛捏。又查，異議人之駕駛執照
    業經註銷情形，業經原處分機關以100 年8 月24號北監營字
    第1002 031827 號函敘明：「查陳君（即異議人）於97 年6
    月17日因『駕駛執照吊扣期間駕車』違規遭警舉發第A00WBC
    966 號違規通知單後，本所於98年5 月13日製開裁決書裁處
    罰鍰並請其檢送駕駛執照辦理吊銷；惟前開違規車號經查有
    誤，本所爰撤銷前開裁決書，並於99年8 月27日（該函誤載
    為7 日）重新製開裁決書，且由異議人於99年9 月2 日簽收
    在案，……另陳君汽車駕駛執照業已註銷期滿（98年6 月7
    日至99年6 月6 日），惟其尚未重新考領新領汽車駕駛執照
    ，是以陳君目前並無有效汽車駕駛執照」等情，此有上開書
    函暨函附99年8 月27日北監營裁字第裁40-A00WBC966號裁決
    書影本及送達證書影本各1 份附卷可憑，足認異議人確有駕
    駛執照業經吊銷仍駕駛小型車之違規情形，由此益徵證人吳
    聯煜證述其經由查詢電腦而得悉異議人之駕駛執照遭註銷乙
    節為真實。復參以證人吳聯煜於100 年1 月11日18時至22時
    在台車站北側擔服安程專案勤務時，僅有舉發上述2 件違規
    ，並未再舉發其他違規乙情，此有證人吳聯煜出具之執勤報
    告及臺北市政府警察局行動資訊系統移送合場清冊各1 紙在
    卷按，據上可知，證人吳聯煜於當天執勤時既僅有舉發本件
    異議人，衡情應不可能與其他舉發違規事件有所混淆誤認。
    再酌以證人吳聯煜身為執勤警員與異議人並無任何仇隙，則
    其係於本院傳喚到庭具結後而為證述，衡情其自無甘冒偽證
    罪責而虛構情節故為不利異議人之不實證述之理；而本院復
    查無任何證據足資證明執勤警員有何捏造事實違法取締之不
    法情事，則應認證人本其維護交通秩序、安全職責所為舉發
    之違規情節，並到庭而為上開證述為真實，足堪採為憑信。
(三)、異議人於本院訊問時另辯稱：伊係將前揭營業小客車出租給
    他人駕駛，並靠行在新風交通股份有限公司，該承租人承租
    該車輛至100 年2 月份止，約承租5 、6 個月，但伊不知該
    承租人姓名，需要回去查看後，再向法院呈報云云。惟倘若
    異議人確如其所述將上開營業小客車出租予他人長達5 、6
    個月之久，並有收取租金，則該車輛於本件被舉發違規日期
    即100 年1 月11日，應仍在他人承租中，衡情異議人於提起
    本件聲明異議之初，當可查明該承租人身分，並向法院陳報
    ，以釐清違規責任，焉有可能就上述車輛出租之情節隻字未
    提之理，且其於本院訊問時陳稱其並未曾詢問過承租人是否
    有本件違規等語，此在在與常理有違；況經本院於100 年8
    月25日本院訊問時命異議人於5 日內呈報承租人之身分資料
    到院，然異議人經本院庭諭而允諾陳報迄今已逾2 個月，仍
    未見其陳報任何有關承租人之資料到院，以供本院查證，由
    此可見異議人此部分所辯，顯係事後虛構之卸詞，無足憑採
    。
(四)、再者，異議人一味指摘臺北市政府警察局交通大隊函覆其申
    訴案所檢附之舉發通知單存根聯影本，其中1 張（即聲明異
    議狀所附證物四之掌電字第A01XM4447 號舉發通知單影本）
    是沒有關防印文的云云，希冀藉此脫免其罰責。然查，證人
    吳聯煜於本院訊問時已明白證述：伊係當場告知異議人被舉
    發之兩個事由，並當場用掌上型電腦列印兩張舉發違規通知
    單，一張由警方留存，一張請當事人簽收，當事人所簽收的
    違規通知單與原本的格式一樣，只是右上方沒有存根二個字
    等語，並已提出本件舉發通知單原本2 紙以供本院核對。且
    經本院以肉眼觀察，將證人吳聯煜庭呈之上開舉發通知單原
    本2 紙與異議人提出之證物四舉發通知單存根聯影本2 紙，
    予以核對結果，兩者之格式、內容及其上收受人簽章完全相
    同，由此可知上述證物四影本顯係自證人吳聯煜庭呈之上開
    舉發通知單原本影印而來，足證異議人確有遭警方當場舉發
    製單無誤。是以，上述證物四之掌電字第A01XM4447 號舉發
    通知單影本上方之關防印文，或因影印時墨色較淡以致模糊
    不清，此乃影印之常見現象，並不妨礙本件舉發違規事實為
    真正之認定。從而，異議人徒以其未見本件舉發通知單影本
    上之關防印文而爭執該舉發通知單之真正性，並無足以卸免
    其於本件違規之責任。
五、綜上，本件異議人於上開時、地，確有「駕駛執照業經註銷
    仍駕車」及「計程車駕駛人未向警察機關辦理領取執業登記
    證即行執業」之二違規事實。從而，原處分機關據以援引道
    路交通管理處罰條例第21條第1 項第4 款、第4 項、第36條
    第1 項及違反道路交通管理事件統一裁罰基準表之規定，以
    異議人均逾越舉發通知單上所載之應到案期限60日以上，而
    逕對異議人分別裁處罰鍰12,000元，駕駛執照扣繳、罰鍰3,
    600 元，於法並無不當，本件異議為無理由，均應予駁回。
六、依道路交通管理處罰條例第87條第2 項、道路交通事件處理
    辦法第18條，裁定如主文。
中    華    民    國   100    年    10    月    31    日
                  刑事第十法庭  法  官  林淑婷
上列正本證明與原本無異。
如不服本裁定，應於裁定送達後五日內敘明抗告理由，向本院提
出抗告狀。
                                書記官  梁宜庭
中    華    民    國   100    年    11    月    2     日